臺灣臺北地方法院民事判決
110年度建字第130號
原      告  吉瑩工程有限公司

法定代理人  吳肇珽  
訴訟代理人  吳瓊妙  
被      告  暐聯營造股份有限公司

法定代理人  曹善偉  
訴訟代理人  蔡彩珍  
上列當事人間請求給付工程款事件，經臺灣新北地方法院以110
年度建字第5號裁定移送前來，本院於民國111年4月12日言詞辯
論終結，判決如下：
    主      文
被告應給付原告新臺幣伍萬壹仟參佰肆拾柒元，及自民國一百零
九年十月三十一日起至清償日止，按週年利率百分之五計算之利
息。
原告其餘之訴駁回。
訴訟費用由被告負擔百分之六，餘由原告負擔。
    事實及理由
壹、程序部分：
一、按當事人得以合意定第一審管轄法院；但以關於由一定法律
    關係而生之訴訟為限；前項合意，應以文書證之，民事訴訟
    法第24條定有明文。查本件兩造約定以本院為第一審管轄法
    院，有兩造簽訂之工程分包合約書（合約編號：WL-00000-0
    00，下稱系爭契約）第26條可憑（見臺灣新北地方法院109
    年度司促字第35933號卷《下稱司促卷》第31頁），故本院就
    本件訴訟自有管轄權，合先敘明。
二、次按訴狀送達後，原告不得將原訴變更或追加他訴；但擴張
    或減縮應受判決事項之聲明者，不在此限，民事訴訟法第25
    5條第1項第3款定有明文。查本件原告聲請對被告核發支付
    命令（後經被告合法異議，視為起訴），原請求被告應給付
    原告新臺幣（下同）97萬5,388元，及自支付命令聲請狀繕
    本送達翌日起至清償日止，按週年利率5%計算之利息（見司
    促卷第7頁）；嗣於111年3月17日具狀將其請求金額變更為9
    0萬0,934元（見本院卷第369頁）。經核原告變更請求金額
    部分，係屬減縮應受判決事項之聲明，均與前揭規定相符，
    應予准許。
貳、實體部分：
一、原告主張：被告承攬訴外人台灣電力股份有限公司（下稱台
    電公司）之「345KV 天輪～龍潭線#134－#136塔基改建工程」
    （下稱系爭台電工程），於107年間將其中之模板組立工程
    （下稱系爭工程）分包由伊承攬，兩造約定系爭工程總價依
    實做數量結算，並按業主核定完成之數量依系爭契約單價核
    付工程款予伊。嗣於109年3月間，系爭台電工程因發生工安
    事故遭勒令停工，兩造遂先行就系爭工程進行結算，依業主
    台電公司核定完成之數量678.34㎡以及系爭契約單價1,300元
    /㎡（未稅）計算，系爭工程款項為92萬5,934元（含稅）【
    計算式：678.34㎡×1,300元/㎡×1.05（外加營業稅）≒92萬5,9
    34元，元以下4捨5入】，扣除伊願協助被告支付拆模後表面
    整修費2萬5,000元後，被告應給付伊工程款90萬0,934元【
    計算式：92萬5,934元－2萬5,000元＝90萬0,934元】。詎被告
    收取伊109年1月31日發票並於109年5月4日開立請款憑證後
    遲未給付工程款，且被告自承其已自台電公司處領得66%工
    程款，依約自應給付伊上開積欠款項。縱被告尚未自台電公
    司處取得估驗款，惟其明知可能遭業主終止系爭台電工程承
    攬契約之情況下，仍屢經催告拒不進場施作，最終遭台電公
    司認定違約而終止渠等間系爭台電工程之承攬契約，亦屬故
    意以不正當方式阻止兩造約定之付款條件成就，且有違誠信
    原則等語。爰依兩造間系爭契約之約定、民法第101條第1項
    及第148條等規定，求為判決：被告應給付原告90萬0,934元
    ，及自支付命令聲請狀繕本送達翌日起至清償日止，按週年
    利率5%計算之利息。
二、被告則以：伊承攬之系爭台電工程於109年3月7日因發生重
    大職災事件遭勞動部職業安全衛生署命令停工，原告自109
    年3月8日起未再進場施作，業主台電公司亦拒絕就伊已完成
    部分辦理計價，故原告施作之系爭工程尚未經台電公司辦理
    估驗計價，依系爭契約第3條第2款之約定，伊暫不給付原告
    工程款，並無不當。原告雖稱兩造就系爭工程已進行結算，
    且台電公司已將相關款項給付予伊云云，然伊否認之。伊自
    台電公司處領得66%工程款並非系爭工程之款項，再者，台
    電公司因前述之重大職災事件，業於109年9月28日終止與伊
    之系爭台電工程承攬契約，部分模板工程轉由尚志營造承包
    ，故有關原告得請求之系爭工程款項為何，必須等待台電公
    司辦理驗收、結算程序完成，並提出相關扣款明細後，始得
    確認，原告主張之工程款債權目前並不存在。縱認原告得請
    求伊支付系爭工程款項，然因原告施作系爭工程品質不佳，
    拆模後混凝土面充滿木板接縫、凸紋、坑孔、漏漿等諸多瑕
    疵，必須整平修飾，經伊催請原告修補未果，伊因此另行支
    出瑕疵修補費用5萬5,860元，此部分費用依系爭契約第18條
    第2款約定應由原告負擔，伊並以前開債權主張抵銷等語，
    資為抗辯。並聲明：原告之訴駁回。
三、兩造不爭執之事項（見本院卷第287至288頁）：
　㈠被告前承攬台電公司之系爭台電工程，並將其中之系爭工程
    分包由原告承攬，兩造並因此簽訂系爭契約。
　㈡兩造於系爭契約第2條、第3條有下列約定：　
　  第二條  工作總價：
　  ㈡本工程結算方式：（二選一）
　　⑴□以總價結算。
　　⑵□按照業主實際驗收數量結算。
　　⑶■依實做數量結算。
　  第三條  付款辦法：　
　  除特定條款另有說明外，均依據下列規定辦理。…
　  ㈡依據甲方（即被告）與業主合約，甲方向業主申請估驗核
      付後，即依據本合約單價及業主核定完成數量之金額核付
      乙方（即原告）。
　㈢被告承攬之系爭台電工程因發生重大職災事故，遭勞動部職
    業安全衛生署命令自109年3月7日17時起至同年4月7日17時
    止停工改善；原告自109年3月8日起即未進場施作。另台電
    公司亦因此暫停發放工程估驗款予被告。
　㈣台電公司因被告承攬之系爭台電工程發生重大職災事故，於1
    09年9月28日發函向被告終止該工程承攬契約未完成之全部
    剩餘工程。　　　　
四、本院得心證之理由：
    原告主張系爭工程之請款條件業已成就，故被告應給付原告
    90萬0,934元工程款等情，為被告否認，並以前揭情詞置辯
    。是本院應審究者為：㈠兩造約定之請款條件是否已成就？㈡
    如是，原告得請求被告給付之工程款數額為若干？被告有關
    修補費用扣款或抵銷之抗辯是否可採？茲分述如下：
　㈠原告就施作數量78.54㎡部分之請款條件已成就，其餘施作數
    量之請款條件則尚未成就：
　⒈依系爭契約第3條付款辦法約定：「除特定條款另有說明外，
    均依據下列規定辦理。…㈡依據甲方（即被告）與業主合約，
    甲方（即被告）向業主申請估驗核付後，即依據本合約單價
    及業主核定完成數量之金額核付乙方（即原告）」，可知兩
    造約定待被告向業主台電公司申請估驗並經台電公司「核付
    工程款」後，方有向原告給付工程款之義務，原告才能依據
    系爭契約單價及業主核定完成數量向被告請款。
　⒉查，台電公司估驗核付給被告有關系爭工程工程款之結算付
    款進度為何乙節，業據台電公司於110年9月14日、111年3月
    28日函覆本院表示：「…本工程模板組立數量為678.34㎡，已
    估驗計價第4期表單1.17清水模板完成數量78.54㎡，於109年
    1月給付暐聯營造股份有限公司，估驗計價第5期表單1.17清
    水模板完成數量516.58㎡，尚未給付暐聯營造股份有限公司
    ，…」、「因旨述工程尚有110年度重勞訴字第5號民事訴訟
    賠償及本工程尚未完成部分另案發包款項，仍須辦理結算扣
    款後方能付款，故尚未付款予暐聯營造股份有限公司。」等
    語，有前開函文與台電公司第4期即108年11月1日至108年12
    月31日之估驗計價明細表與估驗計價表、第5期即109年1月1
    日至109年2月29日之估驗計價明細表與估驗計價表附卷可稽
    （見本院卷第217-226頁、第383-384頁）；且被告對於其有
    領到清水模板完成數量78.54㎡之計價款項10萬9,406元之事
    實亦不爭執（見本院卷第245頁）。足認就上開經台電公司
    核定完成清水模板數量78.54㎡，且已經付款予被告部分，已
    合於系爭契約第3條所定付款、請款要件；至於其餘施作數
    量因尚未經台電公司辦理結算完成，且未給付被告工程款，
    其請款條件自屬尚未成就。
　⒊又按因條件成就而受不利益之當事人，如以不正當行為阻其
    條件之成就者，視為條件已成就，固為民法第101條第1項所
    明定。惟查，被告雖因遲遲未能於109年3月7日重大職災發
    生後提出完善之復工計畫讓職安署核准其復工，以致遭台電
    公司於109年9月28日發函對被告終止系爭台電工程承攬契約
    未完成之全部剩餘工程，然台電公司亦同時請被告於109年1
    0月15日前與其就現場材料、機具設備處理及結算、驗收等
    相關事項進行協議，被告已經配合台電公司於110年1月間完
    成系爭台電工程終止前完成部分工作的工程初驗與協議，台
    電公司因尚待110年度重勞訴字第5號民事訴訟賠償金額及另
    案發包款項執行金額確定以結算扣款金額，方能付款予被告
    等情，有台電公司新桃供電區營運處109年6月12日終止契約
    前協商溝通會議記錄、109年9月28日桃供字第1098102269號
    函、110年1月19日工程初驗紀錄、111年3月28日桃供字第11
    12642580號等件在卷可稽（見本院卷第165至170頁、第383-
    384頁），足見被告並無故意阻止台電公司結算付款。且參
    以被告遭台電公司終止契約後，不僅無從再對台電公司請求
    後續未完成部分之工程款，甚可能面臨遭台電公司求償或處
    以罰款等問題，衡諸常情，實無可能僅為規避對原告給付系
    爭工程款之義務，而故意使自己陷於違約狀態致遭台電公司
    終止系爭台電工程承攬契約。是以，尚難認被告有故意以不
    正當方式阻止兩造約定之付款條件（即甲方向業主申請估驗
    核付後）成就或違反誠信原則之情形，原告主張系爭工程除
    前述78.54㎡部分，其餘已施作完成部分依民法第101條第1項
    及第148條等規定，其請款條件視為已成就，被告應給付原
    告系爭工程全部款項云云，並非可採。
　⒋綜上，原告就台電公司於第4期即108年12月31日前已經估驗
    計價付款給被告的數量78.54㎡部分，得依系爭契約第3條第2
    款之約定請求被告給付工程款。
　㈡本件原告得請求之工程款數額，尚應依系爭契約第18條第2款
    扣除被告另行僱工修補瑕疵之費用：
　⒈系爭工程經業主台電公司估驗核付完畢之數量為78.54㎡，其
    餘部分則尚待台電公司與被告辦理結算付款完成，已如前述
    。故依系爭契約第3條之約定，原告對於經業主核定完成數
    量78.54㎡部分，依據系爭契約單價1,300元/㎡得請求被告給
    付工程款10萬7,207元（含稅）【計算式：78.54㎡×1,300元/
    ㎡×1.05（外加營業稅）≒10萬7,207元，元以下4捨5入】，核
    屬有據；逾此範圍之請求，則因兩造間約定之請款條件尚未
    成就，被告尚無給付義務。
　⒉又被告辯稱系爭工程關於#134大樑模板部分，於台電公司對
    其終止契約後，已由台電公司另行發包由訴外人尚志營造有
    限公司完成及付款，故該部分工程款7萬8,078元應自原告工
    程款中扣除云云，並請求本院函詢台電公司上開另行發包之
    實際情形（見本院卷第391頁）。然前述原告得請求被告給
    付工程款之施作數量為78.54㎡，係於108年12月25日完成填
    表請台電公司估驗計價（見本院卷第173頁），斯時台電公
    司尚未與被告終止系爭台電工程承攬契約，遑論另行發包，
    該部分價款自與尚志公司無涉，並無再向台電公司函詢調查
    之必要。是被告辯稱原告上開得請求之工程款應再扣除7萬8
    ,078元云云，自無可採。
　⒊再按系爭契約第18條第2款約定：「檢驗時發現工程與合約規
    定不符或有其他之瑕疵者，乙方應於甲方所定期限內修補改
    善之。乙方不於甲方所定期限內修補改善、或期限經過後而
    仍未完成修補改善者，乙方除同意支付甲方按第21條第1款
    規定計算之違約金外，並同意甲方依第7條第3款之規定動用
    其未領之工程款或保留款予以修補改善；如有不足，應即償
    還之。」（見司促卷第27頁）。本件被告抗辯原告清水模板
    品質不佳，拆模後混凝土面充滿木板接縫、凸紋、坑孔、漏
    漿等瑕疵，必須整平修飾，其已經口頭要求原告要負責修繕
    但遭原告拒絕，其於109年2月19日至25日自行僱工修補前開
    瑕疵，支出費用5萬5,860元等語（見本院卷第303、337頁）
    ；原告固不爭執被告曾催告其修補清水模拆模後所發生前開
    瑕疵遭其拒絕，惟仍反駁稱前開亦有水泥灌漿的問題，且被
    告應先給付伊工程款，被告另請師傅修補的點工費用與住宿
    費用太誇張，伊願意負擔的修補金額僅為2萬5,000元等語（
    見本院卷第338頁）。查，被告就上開瑕疵存在以及修補支
    出費用之抗辯業已提出現場修補前後照片、109年2月19日至
    25日TBM-KY活動紀錄表及機械、人工點工日報表等件為證（
    見本院卷第305至317頁），堪信屬實。再參以系爭契約第5
    條第1項約定：「本合約簽訂時，乙方已完全了解甲方及業
    主所核定之圖說、施工規範、施工說明書、施工補充條款、
    勞工安全衛生規定、交通設施規定及其他相關要求，且同意
    此相關圖說、規範及要求為履行本合約之一部份，…」，以
    及台電施工規範第03110章混凝土模板第3.2.1條約定：「…
    模板之內面及端緣均須刨光，拼模接縫必須密合，以不漏漿
    為度。」、第3.2.3條約定：「…，其模板內面均應加釘一層
    厚於6公厘之合板作為襯料，…，合板之接縫須密合並與板模
    之接縫錯開。…組模時應用整料以期裝設緊密，…其所用緊結
    鐵件不得留下直徑22公厘以上之釘孔於構材上。」（見本院
    卷第179-180頁）、第03350章混凝土表面修飾第3.1條約定
    ：「修飾與修補模板拆除後加外露面上有凸出部份須以工具
    修鑿磨平，…。」（見本院卷第185頁），可知兩造間確實有
    約定原告施作清水模板之工作品質須按台電公司上開施工規
    範維持拆模後表面光滑平整，前開拆模後的木板接縫、凸紋
    、坑孔、漏漿等瑕疵確實為原告應負責修飾整平者。惟原告
    經被告通知修補改善系爭工程瑕疵卻拒絕之，業如前述，被
    告依系爭契約第18條第2款約定，得動用原告未請領之工程
    款修補瑕疵，被告抗辯依約扣除所支出瑕疵修補費用5萬5,8
    60元，核屬有據。衡情，被告另行僱工修補，其支出費用通
    常較原告此專業分包廠商自行修繕高，原告稱被告上開修補
    費用不合理云云，自不可採。
　⒋綜上，本件原告得請求被告給付之工程款數額為5萬1,347元
    【計算式：10萬7,207元－5萬5,860元＝5萬1,347元】。
五、從而，原告依系爭契約之約定，請求被告給付5萬1,347元，
    及自支付命令及聲請狀繕本送達翌日即109年10月31日（見
    司促卷第47頁；本院卷第277-279頁）起至清償日止，按週
    年利率5%計算之利息，為有理由，應予准許；逾此範圍之請
    求，則無理由，應予駁回。
六、本件事證已臻明確，兩造其餘攻擊防禦方法及證據，核與判
    決之結果不生影響，爰不一一論列，併此敘明。
七、訴訟費用負擔之依據：民事訴訟法第79條。
中　　華　　民　　國   111    年    4     月    29    日

                  工程法庭    法  官  石珉千
以上正本係照原本作成。　　　　　　　　　
如對本判決上訴，須於判決送達後20日內向本院提出上訴狀。如
委任律師提起上訴者，應一併繳納上訴審裁判費。
中　　華　　民　　國　　111 　年　　5 　　月　　4 　　日
                              書記官  黃匯